臺灣基隆地方法院刑事判決　
109年度訴緝字第18號
公  訴  人  臺灣基隆地方檢察署檢察官
被      告  蔡汶倫




選任辯護人  游鉦添律師
上列被告因偽造有價證券等案件，經檢察官提起公訴（89年度偵
字第4038號、第4060號），本院判決如下：
    主  文
蔡汶倫被訴行使偽造私文書、行使偽造特種文書、洗錢部分免訴
。
蔡汶倫被訴偽造有價證券部分無罪。
    理  由
壹、公訴意旨略以：
一、被告蔡汶倫與張淼聲（業經本院以107年度訴緝字第4號判決
    確定）、葉文棋、黃豊（豐）明（業經臺灣高等法院以96年
    度上更㈡字第387號判決，最高法院以98年度台上字第7657號
    判決駁回確定）、王合敏、黃宗朝（業經本院以89年度訴字
    第688號判決確定），均屬於一國際性偽造有價證券集團，
    渠等基於意圖供行使之用而偽造有價證券並洗錢之概括犯意
    聯絡，先由王合敏將黃豊明之相片，黏貼於其所偽造並無其
    人之「林家福」國民身分證上，交付黃豊明，黃豊明再於台
    北市內委請某不知情之刻印店，偽刻「林家福」之印章一枚
    ，足以生損害於他人。張淼聲、葉文棋、黃豊明、王合敏、
    黃宗朝、蔡汶倫等人再以方法行使偽造特種文書、行使偽造
    私文書、偽造並行使有價證券及洗錢：
　㈠王合敏先交付黃豊明新臺幣（下同）3,000元，黃豊明即以「
    林家福」名義，於民國89年4月7日，至第一商業銀行南京東
    路分行（以下簡稱一銀南京東分行），偽簽「林家福」姓名
    於開戶申請書上而偽造其署押，並蓋用偽造之「林家福」印
    章，以1,000元在該分行開戶而行使偽造之私文書。黃豊明
    繼於同年月10日，先後至臺灣銀行松江分行（以下簡稱台銀
    松江分行）、華南商業銀行儲蓄部（以下簡稱華銀儲蓄部）
    ，仍以上開方式冒用「林家福」名義，各以1,000元分別開
    戶，足生損害於銀行對於金融管理之正確性。
　㈡黃豊明隨後於89年4月11日，在黃宗朝、葉文棋、張淼聲陪同
    下，將葉文棋所交付之1千3百萬元現金，存入一銀南京東路
    分行「林家福」帳戶，同時領取同面額之台支同業支票一張
    （票號：BB0000000號），再將該支票交給葉文棋、張淼聲
    、黃宗朝、王合敏、蔡汶倫等人複製偽造。黃豊明於同日又
    將該真正之支票，存入台灣銀行總行「林家福」帳戶，隨即
    將該帳戶內之1千3百萬元，從台銀松江分行電匯至華銀儲蓄
    部「林家福」之帳戶。
　㈢黃豊明繼於89年4月12日，至華銀儲蓄部提領現金1百萬元及
    面額1千2百萬元之台支同業支票1張（票號：BB0000000號）
    ，交給葉文棋、張淼聲、黃宗朝、王合敏、蔡汶倫等人複製
    偽造，黃豊明於同日又將該真正之支票，存入台灣銀行總行
    「林家福」帳戶，隨即將該帳戶內之1千2百萬元，電匯至一
    銀南京東路分行「林家福」之帳戶，並向一銀南京東路分行
    領出同面額之台支同業支票1張（票號：BB0000000號），亦
    交給葉文棋、張淼聲、黃宗朝、王合敏、蔡汶倫等人複製偽
    造，黃豊明於同日又將該真正之支票存入台灣銀行總行「林
    家福」帳戶。
　㈣黃豊明於領取台支同業支票並完成偽造支票之目的達成後，
    於89年4月13日，至台銀松江分行擬提領「林家福」帳戶內
    之1千2百萬元時，經銀行職員發現林家福之國民身分證偽偽
    造而報警查獲，並扣得偽造之「林家福」國民身分證及印章
    各1枚、台灣銀行存款簿1本。
二、葉文棋、張淼聲、黃宗朝、王合敏、黃豊明、蔡汶倫等人，
    先在美國、法國等地，透過他人介紹，邀請美國籍之BUI MI
    CHAEL TIEN及法國籍TRAN THERESE、TANGAVELOU JEAN PAUL
    等三人來台，允諾給予在台觀光所需費用或赴中國大陸地區
    觀光費用作為報酬，要該三名外國人及張淼聲之父張錦堂在
    台灣行使上開偽造之三張支票洗錢。由王合敏及蔡汶倫負責
    安排BUI MICHAEL TIEN、TRAN THERESE、TANGAVELOU JEAN 
    PAUL三人來台事宜，由蔡汶倫負責接送及安排在台食宿。BU
    I MICHAEL TIEN、TRAN THERESE、TANGAVELOU JEAN PAUL三
    人，基於共同行使偽造有價證券洗錢之概括犯意聯絡，安排
    張錦堂及該三名外國人報名參加89年4月14日自基隆港出海
    之麗星郵輪公司寶瓶星號郵輪（下稱寶瓶星號）旅遊行程。
    先由張錦堂將上開3張偽造之支票，分別傳真給「麗欣公司
    」、「好美旅遊資訊社」2家旅行社，轉傳真給「寶瓶星號
    」核對無誤後，完成旅遊報名手續。張淼聲乃於89年4月10
    日將2張偽造支票（票號BB0000000號、BB0000000號），分
    別交給TRAN THERESE、TANGAVELOU JEAN PAUL二人，及將1
    張偽造支票（票號BB0000000號）交給BUI MICHAEL TIEN透
    過旅行社轉交「寶瓶星號」，並取得同面額之取款憑條。張
    錦堂與BUI MICHAEL TIEN為一組，TRAN THERESE、TANGAVEL
    OU JEAN PAUL二人為一組，分別於89年4月14日晚間8時許登
    船，上船後於該船尚在我國領海內時，張錦堂等即以取款憑
    條向寶瓶星號7樓賭場櫃台換成籌碼，並於同日晚間10時許
    ，當寶瓶星號進入公海地區海域，船上賭場開始營業後，張
    錦堂等四人即下場在百家樂賭檯賭博，張淼聲亦登船在旁監
    視。因該3張支票之金額過於龐大，經寶瓶星號賭場人員仔
    細檢查，發覺疑似偽造支票，乃將張錦堂等四人籌碼沒收，
    迨翌（15）日下午2時許，寶瓶星號返回停泊基隆港時，報
    警上船查獲，並扣得偽造之3張支票，張淼聲則乘隙脫逃，
    因認被告蔡汶倫與同案被告王合敏、黃豊明共同涉犯刑法第
    201條第1項之偽造有價證券罪、同法第216條、第212條、第
    210條行使偽造特種文書、行使偽造私文書及洗錢防制法第9
    條第1項之洗錢等罪嫌。
貳、新舊法比較
一、查，被告蔡汶倫行為後，刑法部分條文業於94年2月2日修正
    公布，並於95年7月1日起施行。修正後刑法第2條第1項規定
    ：「行為後法律有變更者，適用行為時之法律。但行為後之
    法律有利於行為人者，適用最有利於行為人之法律。」，此
    條文規定係規範行為後法律變更所生新舊法比較適用之準據
    法，本身尚無新舊法比較之問題，於新法施行後，本應一律
    適用新法第2條第1項之規定，為「從舊從輕」之比較，惟因
    刑法施行法第8條之1另定有：「於中華民國94年1月7日刑法
    修正施行前，其追訴權或行刑權時效已進行而未完成者，比
    較修正前後之條文，適用最有利於行為人之規定」，顯為新
    法第2條第1項之特別規定，自應優先適用。茲就本件新舊法
    比較之分述如下：
  ㈠罰金刑部分：刑法分則編各罪所定罰金刑之貨幣單位原為銀
    元，94年2月2日修正前刑法第33條第5款規定：「罰金：1元
    （銀元）以上。」，而依罰金罰鍰提高標準條例規定，就72
    年6月26日前修正之刑法部分條文罰金數額提高2至10倍，其
    後修正者則不提高倍數，並依現行法規所定貨幣單位折算新
    臺幣條例規定，以銀元1元折算新臺幣3元；修正後刑法第33
    條第5款規定：「罰金：新臺幣1,000元以上，以百元計算之
    。」，刑法第33條第5款所定罰金貨幣單位經修正為新臺幣
    後，刑法分則各罪所定罰金刑之貨幣單位亦應配合修正為新
    臺幣，為使刑法分則編各罪所定罰金之最高數額與刑法修正
    前趨於一致，乃增定刑法施行法第1條之1：「中華民國94年
    1月7日刑法修正施行後，刑法分則編所定罰金之貨幣單位為
    新臺幣。94年1月7日刑法修正時，刑法分則編未修正之條文
    定有罰金者，自94年1月7日刑法修正施行後，就其所定數額
    提高為30倍。但72年6月26日至94年1月7日新增或修正之條
    文，就其所定數額提高為3倍。」從而，刑法分則編各罪所
    定罰金刑之最高數額，於上開規定修正後並無不同，惟94年
    2月2日修正後刑法第33條第5款所定罰金刑最低數額，較之
    修正前提高，自以修正前刑法第33條第5款規定，較有利於
    被告。至於被告行為後，刑法第201條另於108年12月25日經
    總統公布修正，並自同年月27日起施行，惟修正前該條所定
    罰金數額原應依刑法施行法第1條之1第2項前段規定提高為3
    0倍，而本次修法僅係將條文所定罰金數額調整換算後予以
    明定，為文字之修正，並無新舊法比較問題，應依一般法律
    適用原則，逕行適用裁判時法即現行刑法第201條之規定處
    斷；另洗錢防制法第9條於92年、95年、96年、98年、105年
    間，迭經條次變更及歷次修正，並將最重法定本刑5年以下
    有期徒刑修正為7年以下有期徒刑，經比較新舊法後，自以9
    2年修正前洗錢防制法第9條之規定較有利於被告，併此敘明
    。　　
　㈡牽連犯部分：刑法第55條後段關於牽連犯之規定業經刪除，
    依修正前之規定，應從一重處斷；惟依修正後之規定，被告
    所犯各罪，應予分論併罰，故依被告行為時之修正前刑法第
    55條後段規定，較有利於被告，洵堪認定。
  ㈢追訴權時效部分：
  ⒈本件被告被訴刑法第201條偽造有價證券罪之最重本刑為10年
    ；被訴刑法第216條、第210條行使偽造私文書罪及洗錢防制
    法第9條第1項洗錢罪之最重本刑，均為有期徒刑5年；被訴
    刑法第216條、第212條行使偽造特種文書罪之最重本刑，為
    有期徒刑1年，是依被告行為時即修正前刑法第80條第1項第
    2款規定，追訴權時效分別係20年（即偽造有價證券部分）
    、10年（即行使偽造私文書、洗錢部分）、5年（即行使偽
    造特種文書部分）。惟於94年2月2日修正、95年7月1日生效
    之刑法第80條第1項第2款所定之追訴權時效，則分別延長為
    30年、20年、10年。
　⒉又被告行為時，刑法第83條第1、3項原規定：「追訴權之時
    效，如依法律之規定，偵查、起訴或審判之程序不能開始或
    繼續時，停止其進行；停止原因繼續存在之期間，如達於第
    80條第1項各款所定期間4分之1者，其停止原因視為消滅。
    」，該條於94年2月2日修正、95年7月1日生效後，將追訴權
    時效停止之原因修改為因「起訴」、「依法停止偵查」或「
    因犯罪行為人逃匿而通緝」，去除「偵查」作為時效停止之
    原因，另增列停止原因視為消滅之事由。
  ⒊另刑法第83條於108年12月31日再度修正，就該條第2項第2、
    3款停止原因視為消滅之經過期間，將偵查及審理中停止期
    間「達第80條第1項各款所定期間4分之1」，修改為「達第8
    0條第1項各款所定期間3分之1」，再度延長追訴權時效期間
    。
  ⒋承上，經比較行為時法、中間時法、現行法之規定，修正後
    刑法雖去除刑法第83條關於「偵查」作為時效停止原因之規
    定，然該次修正亦同時將追訴權時效延長，致行為人被追訴
    之期限較久；又108年12月31日再次修正，停止原因視為消
    滅之經過期間再度延長，亦對行為人較不利，是經綜合上開
    比較結果，自以被告行為時即94年2月2日修正前刑法第80條
    之規定較有利於被告，應堪認定。又依「擇用整體性原則」
    (最高法院27年上字第2615號判例可資參照)，是關於追訴權
    時效之停止進行，及其期間、計算，亦應一體適用修正前刑
    法第81條、第83條之規定，附此敘明。
  ㈣共同正犯部分：修正前刑法第28條規定關於「實施」一語，
    依實務見解認係涵蓋陰謀、預備、著手、實行概念在內（司
    法院31年院字第240號解釋），即承認陰謀共同正犯、預備
    共同正犯，非僅侷限於直接從事構成犯罪事實之行為，故解
    釋上包括「共謀共同正犯」，基於近代刑法之個人責任原則
    及法治國人權保障之思想，應以不承認「陰謀共同正犯」與
    「預備共同正犯」為當，故94年2月2日修正後刑法第28條為
    杜爭議，而將「實施」一語，修正為「實行」；且修正後，
    並無礙於「共謀共同正犯」之存在。故如實行或共謀共同正
    犯，因依新舊法均成立共同正犯，因其成立要件與刑罰效果
    均未變更，刑罰無「有利」或「不利」之不同，「刑罰」無
    實質更易，自無新舊法比較問題，應依一般法律適用原則，
    適用裁判時法即現行刑法第28條之規定，併此敘明。　　
二、綜合上述各條文修正前、後之規定，依法律變更比較適用所
    應遵守之「罪刑綜合比較原則」及「擇用整體性原則」加以
    比較之結果，新法對被告並非有利，應適用被告行為時之法
    律，即94年2月2日修正前刑法及92年2月6日修正前洗錢防制
    法之規定處斷之，洵堪認定。　　　　
參、免訴部分（即被告蔡汶倫被訴行使偽造私文書、行使偽造特
    種文書、洗錢部分）　　　
一、按時效已完成者，應諭知免訴之判決，刑事訴訟法第302條
    第2款定有明文。次按牽連犯追訴權時效，在各個犯罪間各
    自獨立，不相干連，應分別計算（最高法院69年台上字第49
    17號判決參照）。職是，本件檢察官起訴被告蔡汶倫所犯上
    開各罪（即意圖供行使之用而偽造有價證券、行使偽造私文
    書、行使偽造特種文書、洗錢）為牽連關係，應從一重處斷
    ，依上述最高法院見解以觀，是本件被告被訴偽造有價證券
    、行使偽造之特種文書及私文書、洗錢等罪之追訴權時效，
    即應分別計算。關於本件被告被訴刑法第216條、第210條行
    使偽造私文書罪及洗錢防制法第9條第1項洗錢罪部分之最重
    本刑，均為有期徒刑5年；被訴刑法第216條、第212條行使
    偽造特種文書罪之最重本刑，則為有期徒刑1年，是依被告
    行為時之刑法第80條第1項第2款規定，追訴權時效分別係10
    年（即行使偽造私文書、洗錢部分）、5年（即行使偽造特
    種文書部分）。
二、公訴意旨認定被告所為上開犯罪，有方法結果之牽連關係，
    為牽連犯，是以本件犯罪行為終了日即89年4月14日【此時
    點下稱為①】為追訴權時效之起算日。又本件查獲後，經苗
    栗縣警察局移送臺灣苗栗地方法院檢察署（現已更名為苗栗
    地方檢察署）檢察官於89年4月19日開始偵查，復經苗栗地
    方檢察署檢察官呈請臺灣高等法院檢察署（現已更名為臺灣
    高等檢察署）檢察長令轉臺灣基隆地方法院檢察署（現已更
    名為臺灣基隆地方檢察署）檢察官續行偵查，並於89年10月
    6日以89年度訴字第4038號、4060號提起公訴，而於同年月1
    3日繫屬本院受理，之後，因被告逃匿，經本院合法傳喚、
    拘提無著均不到庭，本院遂於91年10月30日發布通緝等情，
    此有苗栗縣警察局刑事案件移送書上臺灣苗栗地方法院檢察
    署收文章、臺灣高等法院檢察署令上之臺灣基隆地方法院檢
    察署收狀戳、臺灣基隆地方法院檢察署89年度偵字第4038號
    、4060號起訴書、臺灣基隆地方法院檢察署89年10月13日函
    上之本院收狀戳及本院通緝書各1份在卷可參【見臺灣苗栗
    地方法院檢察署89年度偵字第1526號卷第1頁；臺灣基隆地
    方法院檢察署89年度偵字第4038號卷第1頁；本院89年度訴
    字第688號卷，共二卷，下稱89訴688號卷，卷一第1頁、卷
    二第309至314頁頁】，則依修正前刑法第83條第3項之規定
    ，追訴權時效期間應加計因通緝而停止之4分之1時間（即A
    為12年6月、B為6年3月）【此期間下稱為②】，再加計檢察
    官開始實施偵查（89年4月19日）至審理中通緝發布日（91
    年10月30日）之期間2年6月12日（此期間下稱③）【因檢察
    官、法院均依法行使偵查、起訴及審判之程序，此時追訴權
    既無不行使之情形，自不生時效進行之問題，上開時間自應
    予以加計】，惟其中自檢察官於89年10月6日提起公訴之後
    ，迄案件繫屬於本院（即同年月13日）之期間7日（此期間
    下稱為④），追訴權並未行使，此段時效繼續進行之期間應
    予扣除。從而，本件被告被訴行使偽造私文書及洗錢部分，
    追訴權時效完成之日期應為104年4月19日，行使偽造特種文
    書部分，追訴權時效完成之日期應為98年1月19日【此時點
    下稱為⑤】（計算式為：①＋②＋③－④＝⑤），應堪認定。
三、綜上，本件被告被訴行使偽造私文書、行使偽造特種文書及
    洗錢部分之追訴權時效，均已完成，自應依法為免訴之諭知
    。
肆、無罪部分（即被告蔡汶倫被訴偽造有價證券部分）
一、被告蔡汶倫涉犯偽造有價證券罪部分之追訴權時效尚未完成
    ：按修正前刑法第201條第1項規定：「意圖供行使之用，而
    偽造、變造公債票、公司股票或其他有價證券者，處3年以
    上、10年以下有期徒刑，得併科3千元以下罰金」，其法定
    最重本刑為10年以下有期徒刑，屬修正前刑法第80條第1項
    第1款所定之罪，其追訴權時效期間為20年，又依修正前刑
    法第83條第3項之規定，該追訴權時效因通緝之事由，應另
    行加計4分之1之時效停止期間，故此部分追訴權時效期間為
    「25年」【此期間下稱為⑥】。從而，本件被告被訴刑法第2
    01條第1項偽造有價證券部分，追訴權時效完成日應為116年
    10月19日【此時點下稱為⑦】（計算式為：①＋⑥＋③－④＝⑦），是
    本案被告涉犯偽造有價證券罪部分之追訴權時效尚未完成，
    檢察官仍得依法訴追，本院自應為實體審理，合先敘明。
二、又犯罪事實應依證據認定之，無證據不得認定犯罪事實；被
    告未經審判證明有罪確定前，推定其為無罪，刑事訴訟法第
    154條定有明文。又公訴案件犯罪證據之蒐集，及提起公訴
    後，對犯罪事實之舉證責任及指出證明之方法，均屬公訴人
    之職責，原則上法院僅於當事人之主張及舉證範圍內進行調
    查證據。其經法定程序調查證據之結果，認已足以證明犯罪
    事實時，始得為犯罪事實之認定，若其為訴訟上之證明，於
    通常一般人仍有合理之懷疑存在，尚未達於可確信其真實之
    程度者，自不能為有罪之認定，法院不得以偵查機關關於某
    種犯罪之調查不易，即放棄上開原則之堅持，致有違背刑事
    訴訟無罪推定及嚴格證明之原則，其理甚明。因此，檢察官
    對於起訴之犯罪事實，應負提出證據及說服之實質舉證責任
    ，倘其所提出之證據，不足為被告有罪之積極證明，或其指
    出證明之方法，無從說服法院以形成被告有罪之心證，基於
    無罪推定之原則，自應為被告無罪判決之諭知（最高法院92
    年台上字第128號判決意旨可供參照）。而事實之認定，應
    憑證據，如未能發現相當證據，或證據不足以證明，自不能
    以推測或擬制之方法，為裁判基礎；且認定犯罪事實所憑之
    證據，雖不以直接證據為限，間接證據亦包括在內，然而無
    論直接證據或間接證據，其為訴訟上之證明，須於通常一般
    之人均不致有所懷疑，而得確信其為真實之程度者，始得據
    為有罪之認定，倘其證明尚未達到此一程度而有合理之懷疑
    存在時，尚難為有罪之認定基礎；另苟積極證據不足以為不
    利於被告事實之認定，即應為有利於被告之認定，更不必有
    何有利之證據（最高法院29年上字第3105號、30年上字第81
    6號、40年台上字第86號、76年台上字第4986號判決可資參
    照）。再本院因依憑後開理由而就此部分為被告無罪之諭知
    ，故無庸再就本院援引如後所述之各項證據資料，贅論其證
    據能力之有無（最高法院100年度台上字第2980號判決參照
    ）。
三、公訴意旨認被告蔡汶倫涉有偽造有價證券之犯行，無非係以
    同案被告王合敏、證人黃豊明、TIEN MICHAEL BUI、TRAN T
    HERESE、TANGAVELOU JEAN-PAUL、黃宗朝、張錦堂等人之供
    述，及扣得偽造之3張支票（票號BB0000000號、BB0000000
    號、BB0000000號）、偽造之「林家福」國民身分證及印章
    各1枚、台灣銀行存款簿（帳號000000000000號）1本，「林
    家福」之開戶資料存款憑條、存戶印鑑卡、開戶資料登錄單
    、存款憑條、取款憑條、簽發台支申請書、匪款單等為其主
    要論據。
四、訊據被告蔡汶倫固不否認有依同案被告王合敏指示，於上開
    所載時地，接送並安排TIENMICHAEL BUI、TRAN THERESE、T
    ANGAVELOUJEAN-PAUL三人至臺北市「豪悅賓館」住宿乙節，
    惟矢口否認有何共同偽造有價證券之犯行，並辯稱：我真的
    沒有做，我只是載人回來而已，是王合敏拜託我去載三個外
    國人回來，其餘我都不知道等語置辯。
　　辯護人亦為其辯稱：被告是在越明公司上班，在本件參與是
    很單純的受王合敏的交代及綽號小弟（音譯）的人到桃園機
    場去接送兩位外國人後，先送回台北的賓館再來就去上班，
    就接到綽號小弟（音譯）的電話，接到第三個外國人後，他
    才又到賓館去幫忙把第三位外國人的拿行李拿上去，其他就
    沒有參與什麼行為，且本件被告並沒有與本案的共同被告犯
    偽造有價證券、行使特種文書等行為，經證人王合敏、黃豊
    明證述明確，因此請庭上依偽造有價證券罪無罪判決等語置
    辯。
五、本院查：
　㈠證人即同案被告王合敏、證人即共犯黃豊明，因上開共同偽
    造有價證券之犯罪事實，迭經法院分別判決有罪確定，且現
    均已執行完畢在案之事實，業據證人即同案被告王合敏於本
    院110年10月19日審判時證述：我於89年4月間，以越明國際
    開發公司之名義，請了一位美國人及兩位法國人入境，確有
    此事，當時越明公司裡面的辦公室，只有一間辦公室，沒有
    獨立的辦公室，是長方形的，大約20坪左右，辦公室裡面講
    話應該不會聽到他人說話，我們是長方形的，除非你很大聲
    講話，不然後面沙發的人聽不到，於89年4月間這次犯罪行
    為，這件事情大概都是我自己一個人想出來，我坦白講我跟
    一個林務登（音譯，下同），越明公司是他當負責人，到最
    後我知道他不是林務登本人，但關於這個案子，我自己的部
    分判決已經執行完畢了，參與的人例如黃豊明只是被我利用
    去偽造身分證給他，然後他去銀行開戶買台支，被告蔡汶倫
　　是我的朋友，來我公司工作才來沒多久，剛好那時候外國人
    來，我請他去機場幫我帶回來，被告蔡汶倫不知道我們要做
    什麼事，因為我做這事情不可能讓人家知道，我們在做這些
    事情的時候，我不會跟他們討論，我只是跟林務登有時候電
    話中講一下，其他事情我都不會跟他們說，因為在公司我是
    坐在辦公室最裡面大桌子，坦白講他們也不會知道我在做什
    麼，我不會在公司做偽造證件，我在公司就是一個正常的一
    個人，而外國人是林務登的一個小弟他找過來的，因為我英
    文也不通，所以是林務登有去麗星郵輪上面賭博然後跟我講
    船上作業是怎麼樣，我請蔡汶倫去載這三名外國人，我有拿
     3 千元給蔡汶倫去繳房租，就是這樣，上船之後就是林務
    登的另外一批人，那時候姓葉的，那個我跟他們不熟，因為
    我分成兩部分，林務登他們那部分負責交外國人他們怎麼上
    船去賭博，我的部分是偽造證件買台支，黃豊明拿我偽造的
    證件去開戶，蔡汶倫沒有去，我應該沒有給蔡汶倫工作上的
    B.B.CALL，只有黃宗朝在用B.B.CALL，我聯絡黃宗朝是用B.
    B. CALL，但聯絡黃豊明、蔡汶倫是打電話聯絡的，我沒有
    跟蔡汶倫講過這些外國人來台灣的目的，我只有跟蔡汶倫說
    是公司的客戶，請他負責幫忙我載回來，我沒有跟蔡汶倫講
    用變造的身分證去開戶的事情，我也沒有跟蔡汶倫講麗星郵
    輪的部分，我也沒有跟蔡汶倫講要偽造銀行支票的事情等語
    之證述情節，核與證人即共犯黃豊明於本院110年10月19日
    審判時證述：我於89年4月11日，有持林家福偽造的身份證
    開戶，林家福偽造身份證、印章，那時候是王合敏拿給我的
    ，
　　王合敏請你我開戶，有說要領台支的支票，那時候我不知道
    全部的犯罪行為的規劃，王合敏只有很單純的這樣講而已，
    王合敏拿給我去做這件事情的時候，不在越明公司裡面，他
    拿給我，我自己去開戶，整個行為裡面，我參與的部分是負
    責開戶、存錢、領錢，我去開戶的這件事情，蔡汶倫不知道
    ，我去開戶的，蔡汶倫沒有跟我去，我們都沒有在公司討論
    過上開這些事情，我沒有在越明公司任職，因為我以前是做
    旅遊的，我公司是在對面，他有時候跟我買機票，就這樣
　　，王合敏沒有給我B.B.CALL 當作聯絡的方式，王合敏是拜
    託我開戶，然後存錢、領支票，其他的部分我都不知情，那
    時候我不知情，那時候開戶開完後，存摺直接交給王合敏而
    已，我沒有那個 B.B.CALL，至於本案變造之身分證、跟銀
    行領到的支票、偽造的支票等物品，我沒有交給蔡汶倫（即
    被告）過，我都交給王合敏，蔡汶倫沒有交給我過變造的身
    分證、偽造的支票等物等語之證述情節大致相符【見本院10
    9年度訴緝字第18號卷，共二卷，下稱本院109訴緝18號卷，
    卷二第197至205頁】，並有本院89年度訴字第394號、臺灣
    高等法院90年度上訴字第956號、95年度上更㈠字第380號、9
    6年度上更㈡字第387號、最高法院95年度台上字第2790號、9
    6年度台上字第2718號、98年度台上字第7657號等刑事判決
    書在卷可參。
　㈡復觀諸證人即同案被告王合敏於本院110年10月19日審判程序
    時證述：這件案子我的部分，已經執行完畢了，89年4月間
    ，我們有用越明國際開發公司之名義，請了一位美國人及兩
    位法國人入境，越明公司只有一間辦公室，沒有獨立的辦公
    室，大約20坪左右，我們是長方形的，除非你很大聲講話，
    不然後面沙發的人聽不到，這件事情大概都是我自己一個人
    想出來，應該是沒開會討論因為坦白講我跟一個林路灯，越
    明公司是他當負責人，到最後我知道他不是林務登本人，像
    黃豊明只是被我利用去偽造身分證給他，然後他去銀行開戶
    買台支，蔡汶倫是我的朋友，來我公司工作才來沒多久，剛
    好那時候外國人來，我請他去機場幫我帶回來，他不知道要
    做什麼事，因為我做這事情不可能讓人家知道，我不會跟他
    們討論只是跟林務登有時候電話中講一下，其他事情我都不
    會跟他們說，蔡汶倫應該每天都要到，不用打卡、簽到，因
    為在公司我是坐在辦公室最裡面大桌子，坦白講他們也不會
    知道我在做什麼，我不會在公司做偽造證件，我在公司就是
    一個正常的一個人，外國人是林務登的一個小弟他找過來的
    ，因為我英文也不通，所以是林務登有去麗星郵輪上面賭博
    然後跟我講船上作業是怎麼樣，我有拿3千元給蔡汶倫去繳
    房租，就是這樣，上船之後就是林路灯的另外一批人，那時
    候姓葉的，那個我跟他們不熟，因為我分成兩部分，林路灯
    他們那部分負責交外國人他們怎麼上船去賭博，我的部分是
    偽造證件買台支，因為第一次的時候林務登他們那邊的人跟
    我講說外國人怎麼不見了，我也忘記事前、事後，但就有一
    次他們跟我講說那個外國人不見了，當然我有問說蔡汶倫說
    你有沒有把外國人送到酒店，就這樣而已，最後他們說他們
    會再補人過來，就這樣黃豊明拿偽造的證件去開戶，蔡汶倫
    應該不知道這件事情，只有黃宗朝在用B.B.CALL，我聯絡黃
    宗朝是用B.B.CALL，但聯絡黃豊明、蔡汶倫是打電話聯絡的
    ，我沒有跟被告約定好他會分得什麼好處或講過這些外國人
    來台灣的目的，我只有跟被告說是公司的客戶，請他負責幫
    忙我載回來，麗星郵輪的部分我沒有跟他講，也沒有跟蔡汶
    倫說要偽造銀行支票的事情等語之證述情節【見本院109訴
    緝18號卷二第197至202頁】，核與證人黃豊明於本院110年1
    0月19日審判程序時證述：89年4月11日，我有持林家福偽造
    的身份證開戶，身分證、印章那時候是王合敏拿給我的，那
    時候說要領台支的支票，那時候不知道全部的犯罪行為的規
    劃，他只有很單純的這樣講而已，他不是在越明公司叫我去
    做這件事，他拿給我，我自己去開戶，我就是負責開戶、存
    錢、領錢，我以前在王合敏公司有見過被告蔡汶倫，我去開
    戶的，他沒有跟我去，我去找王合敏泡茶，蔡汶倫那時叫「
    阿達仔」，我也不知道他真正的名字，我們都沒有在公司討
    論過這些事情，因為我以前是做旅遊的，我公司是在對面，
    他有時候跟我買機票，就這樣，沒有用B.B.CALL當作聯絡的
    方式，那時候我去銀行開戶，去領支票，就直接交給王合敏
    而已，沒有交給過被告，被告也沒有交給我變造的身分證、
    偽造的支票等語之證述情節大致相符【見本院109訴緝18號
    卷二第202至205頁】，並有臺灣苗栗地方法院105 年度訴緝
    字第4 號刑事判決書1件（蔡汶倫涉犯竊盜、恐嚇取財、行
    使偽造私文書部分均免訴），黃豊明相關判決書：臺灣基隆
    地方法院89年度訴字號394號、臺灣高等法院90年度上訴字
    第956 號、最高法院95年度台上字第2790號、臺灣高等法院
    95年度上更㈠字第380號、最高法院96年度台上字第2718號、
    臺灣高等法院96年度上更㈡字第387號、最高法院98年度台上
    字第7657號刑事判決書各1件，黃宗朝相關判決書：臺灣基
    隆地方法院89年度訴字第688號刑事判決書1件，王合敏相關
    裁判書：臺灣苗栗地方法院89年度訴字第419 號刑事判決、
    臺灣基隆地方法院107 年度訴緝字第4 號刑事判決書各1件
    在卷可佐【見本院109訴緝18號卷卷一第33至55頁、第214至
    295頁、第297至327頁、第329至368頁】。被告蔡汶倫及其
    辯護人上開所辯，核與事實相符，洵堪採信。
  ㈢至於同案被告王合敏前雖於89年4月28日警詢時供稱：是黃豊
    明欠我錢，我叫蔡汶倫去拿支票，也是警方告知我他有負責
    載送三名外國賭客，我才知道他有與黃豊明聯絡，蔡汶倫去
    幫黃豊明載外國賭客，我不知情，黃豊明與蔡汶倫雙方都認
    識，他們私下的的事我不清楚等云云【見臺灣苗栗地方檢察
    署89年度偵字第1726號卷，下稱89偵1726號卷，第6頁反面
    、第8頁正反面】。然查同案被告王合敏嗣於89年6月8日警
    詢時，已改口坦承係伊指使證人黃豊明至銀行開立帳戶，亦
    係其指示被告蔡汶倫接送三名外國賭客，並交付3,000元予
    被告蔡汶倫，作為三名外國賭客之住宿費用等語明確綦詳【
    見89偵1726號卷第154頁反面、第155頁】，此後，同案被告
    王合敏迭經法院審理，亦為相同上開證述無訛【見本院89年
    度訴字第688號卷一第53至57頁、第90至94頁、第312至313
    頁】，足徵證人即同案被告王合敏上開於本院110年10月19
    日審理時之證述內容，並非臨訟杜撰或有意迴護被告蔡汶倫
    之詞，應堪憑採。
  ㈣再相互勾稽證人即共犯黃豊明於89年5月2日警詢時供稱：被
    告蔡汶倫知道伊去銀行開戶，因在公司談話時，被告都在現
    場等語【見89偵1726號卷第129頁反面】；證人即共犯黃豊
    明於90年4月26日審訊時供稱：蔡汶倫沒有跟我去銀行開戶
    及存錢、領台支等語【見本院89訴688號卷一第126頁】，互
    核比對與其於本院110年10月19日審理時證述：王合敏不是
    在越明公司叫我去做這件事，他拿給我，我自己去開戶，我
    就是負責開戶、存錢、領錢，我以前在王合敏公司有見過被
    告蔡汶倫，我去開戶的，他沒有跟我去，我去找王合敏泡茶
    ，蔡汶倫那時叫「阿達仔」，我也不知道他真正的名字，我
    們都沒有在公司討論過這些事情等語之證述明確綦詳之衡情
    以觀【見本院110訴緝18號卷二第203至204頁】，被告縱然
    知悉黃豊明有至銀行開立帳戶一事，亦難認其主觀上知悉黃
    豊明開立帳戶之目的，或對後續領取台支同業支票並完成偽
    造支票等情節有所認識，洵堪認定。
　㈤綜上，本件公訴人所提出之證據或所指出之證明方法，尚不
    足為被告有罪之積極證明，或說服本院形成有罪之心證，揆
    諸上揭條文及判決意旨，礙難僅憑推測或擬制之方法，即率
    為被告有罪之論斷；此外，本院復查無其他積極證據足資認
    定被告有何公訴人所指之共同偽造有價證券犯行，是被告之
    犯罪既屬不能證明，揆諸上揭規定及說明，基於罪疑應為有
    利被告之認定及無罪推定原則，自應為諭知被告無罪之宣告
    ，以昭審慎。
伍、末按，檢察官以裁判上一罪案件，提起公訴，法院審理結果
    ，如認為一部無罪，他部不受理或免訴者，其間既已無裁判
    上一罪之關係，其判決主文，自應分別諭知（最高法院92年
    度台上字第257號判決意旨參照）。查，本案公訴意旨認被
    告涉犯偽造有價證券、行使偽造特種文書、行使偽造私文書
    及洗錢等罪嫌，且係屬刑法修正前牽連犯之裁判上一罪關係
    ，經本院審理後，認被告被訴偽造有價證券部分無罪，被訴
    行使偽造之私文書及特種文書、洗錢等部分免訴，理由如上
    述，爰揆諸上開說明，本案即無裁判上一罪之關係，自應分
    別諭知免訴、無罪，併此敘明。
據上論斷，應依刑事訴訟法第301條第1項、第302條第2款，刑法
施行法第8條之1，判決如主文。
中　　華　　民　　國　　110 　年　　11　　月　　15　　日
           　　   刑事第三庭審判長法　官  簡志龍
　　　　　　　　　　　　　　    　法　官  藍君宜
                              　　法　官  施添寶　
以上正本證明與原本無異。
如不服本判決應於收受送達後20日內向本院提出上訴書狀，並應
敘述具體理由；其未敘述上訴理由者，應於上訴期間屆滿後20日
內向本院補提理由書(均須按他造當事人之人數附繕本)「切勿逕
送上級法院」。
告訴人或被害人如不服判決，應備理由具狀向檢察官請求上訴，
上訴期間之計算，以檢察官收受判決正本之日起算。　
中　　華　　民　　國　　110 　年　　11　　月　　15　　日
                                  書記官  陳怡文